最高法院刑事判決　　　　　　九十四年度台上字第二七三七號
　　上　訴　人　甲○○○○ A.
　　　　　　　　　　　　男德國.
　　　　　　　　　　　　護照號.
　　　　　　　　　　　　在押.
　　選任辯護人　文　聞律師
　　　　　　　　鄭懷君律師
　　　　　　　　周奇杉律師
上列上訴人因毒品危害防制條例案件，不服台灣高等法院中華民
國九十四年二月十六日第二審判決（九十三年度上重訴字第八０
號，起訴案號：台灣桃園地方法院檢察署九十三年度偵字第七三
一一號），提起上訴，本院判決如下：
    主  文
原判決關於罪刑部分撤銷。
甲○○○○ ANDREAS 共同運輸第一級毒品，處無期徒刑，褫奪公權終
身，並於刑之執行完畢或赦免後，驅逐出境。扣案第一級毒品海
洛因貳包（驗餘淨重共貳仟佰玖拾壹點捌公克，純度百分之柒
拾貳點陸貳）沒收銷燬之。海洛因外包裝袋貳只（淨重共柒佰拾
點柒玖公克）、行李箱壹只、行李箱內之綠色隔板貳片均沒收
。美金壹仟元沒收，如全部或一部不能沒收時，追徵其價額或以
其財產抵償之。
    理  由
本件原判決認定上訴人甲○○○○ ANDREAS 係德國人，明知海洛因係
屬毒品危害防制條例第二條第二項第一款所列之第一級毒品，且
屬行政院公告之管制進出口物品，非經許可不得運輸入境，竟與
TERRY SALLIVAN之英國籍成年男子及DEZZY 之中國籍成年男子，
共同基於運輸管制進出口物品海洛因入境台灣之犯意聯絡，由TE
RRY SALLIVAN及DEZZY 二人約定提供美金七千元與上訴人，作為
運輸海洛因之報酬，TERRY SALLIVAN及DEZZY 二人先以多層保鮮
膜及綠色膠帶纏繞固定硬紙板，外覆複寫紙，鋪灑咖啡粉後，以
強力膠黏著在彼等所有事先準備之行李箱上下兩側，而將海洛因
二包（驗餘淨重共計二三九一‧八公克、純度七二‧六二％，空
包裝袋二只共重七一三‧七九公克），藏放在該行李箱夾層內，
於民國九十三年五月六日，在泰國曼谷MALAYSIA飯店內，將該藏
放海洛因之行李箱、連同美金一千元之報酬及中華航空公司編號
CI六九四號班機由泰國曼谷往返台灣之來回機票各一張交予上訴
人，並約定其餘報酬美金六千元由台灣方面向上訴人收受海洛因
之人給付。上訴人遂於同年月九日下午一時許，攜帶該行李箱以
該機票在泰國曼谷機場搭機，於同日下午六時三十分抵達桃園縣
大園鄉中正國際機場，而將該藏放在行李箱內之海洛因由泰國運
輸至我國境內。嗣於同日下午七時三十分許，為內政部警政署航
空警察局安檢人員會同財政部台北關稅局人員，在中正國際機場
一期航廈入境海關室內查獲，並扣得上開海洛因二包、TERRY SA
LLIVAN及DEZZY 所有之海洛因外包裝袋二只、行李箱一只、行李
箱內之綠色隔板二片、上訴人收取之美金一千元報酬中花費所剩
之美金八百零一元（該款嗣經上訴人於羈押期間將其中美金八百
元兌換成新台幣花用只剩一萬七千八百二十九元及美金一元）等
情。係以上開事實，業據上訴人於警詢、第一審法院偵審中及原
審法院審理時坦承不諱，並經證人即查獲之警員陳清雨、劉澄霖
證述明確，復有財政部台北關稅局九十三年五月九日北稽檢移字
第０九三０一０００五七號函、台北關稅局扣押貨物、運輸工具
收據及搜索筆錄、台北關稅局稽查組Ｘ光檢查儀注檢行李報告表
、航空警察局安檢隊查獲涉嫌毒品危害防制條例毒品初步鑑驗報
告單、上訴人之護照影本、旅客入出境紀錄查詢表、班機訂位紀
錄及飯店訂房紀錄各一份附卷可稽，並有海洛因二包、海洛因外
包裝袋二只、行李箱一只、行李箱內之綠色隔板二片扣案足憑。
該二包扣案物品確含有第一級毒品海洛因成分，驗餘淨重共二千
三百九十一點八公克，純度百分之七十二點六二，外包裝重七百
十三點七九公克，有法務部調查局鑑定通知書一紙在卷可按。而
上訴人所收取之美金一千元報酬於被查獲時已花費剩餘美金八百
零一元，於羈押於台灣台北看守所期間，又將其中美金八百元兌
換成新台幣花用，僅剩餘新台幣一萬七千八百二十九元及美金一
元，有台灣台北看守所九十四年一月十四日、九十四年一月二十
七日北所總字第０九四００００二一六號函在卷及該剩餘之新台
幣、美金扣案可證。因認上訴人犯行堪以認定，為其所憑之證據
及其認定之理由。查海洛因係毒品危害防制條例第二條第二項第
一款規定之第一級毒品，且係行政院依懲治走私條例公告之管制
進出口物品。上訴人自泰國私運海洛因入境台灣，核其所為，係
一行為觸犯毒品危害防制條例第四條第一項之運輸第一級毒品罪
及懲治走私條例第二條第一項之私運管制物品進口罪，為想像競
合犯，應從一重以運輸第一級毒品罪處斷。上訴人持有第一級毒
品海洛因之低度行為，為運輸之高度行為所吸收，不另論罪。上
訴人與TERRY SALLIVAN及DEZZY 之間，互有犯意之聯絡及行為之
分擔，為共同正犯。原審因而撤銷第一審不當之判決，改判適用
毒品危害防制條例第四條第一項、第十八條第一項前段、第十九
條第一項，懲治走私條例第二條第一項、第十一條，刑法第十一
條前段、第二十八條、第五十五條、第三十七條第一項、第九十
五條，論上訴人共同運輸第一級毒品罪，審酌上訴人為德國人，
運輸入境之毒品數量龐大，犯罪情節非輕，惟犯後坦承犯行，並
配合警方追查在我國境內向其收受海洛因之人，態度尚佳，以及
其犯罪之動機、目的、手段等情狀，量處無期徒刑，並依法宣告
褫奪公權終身。上訴人為德國人，於入境我國時犯罪，受無期徒
刑之宣告，依刑法第九十五條之規定，諭知於刑之執行完畢或赦
免後，驅逐出境。扣案海洛因二包（驗餘淨重共二千三百九十一
點八公克，純度百分之七十二點六二）係第一級毒品，應依毒品
危害防制條例第十八條第一項前段之規定，宣告沒收銷燬之。另
用以包裹海洛因之外包裝袋二只（淨重七百十三點七九公克）、
行李箱一只、行李箱內之綠色隔板二片，係上訴人供運輸毒品所
用之物，且屬共犯TERRY SALLIVAN及DEZZY 所有，應依同條例第
十九條第一項宣告沒收。上訴人犯罪所得之酬金美金一千元，已
花費僅剩扣案美金一元及新台幣一萬七千八百二十九元，僅就該
扣案之美金一元及新台幣一萬七千八百二十九元依同條例第十九
條第一項規定諭知沒收，如全部或一部不能沒收時，以其財產抵
償之。至上訴人所有之「中華航空公司編號CI694 號班機泰國飛
台灣」之機票一張，非屬運輸毒品犯罪所用之物，另上訴人所得
收取之報酬美金七千元中六千元，因尚未實際取得，均不得依上
開規定宣告沒收或追徵其價額或以其財產抵償之。復明上訴人
為警查獲，雖配合警方前往台北市凱撒飯店登記住宿，並打電話
回泰國向TERRY SALLIVAN報告，由TERRY SALLIVAN通知在台灣負
責收取海洛因之人至該飯店取貨，警方嗣並循線查獲于惠平、李
俊廷（冒名戴聰龍）；惟上訴人輸入之海洛因並非來自于惠平、
李俊廷，且彼二人經偵查結果，亦因犯罪嫌疑不足，經台灣桃園
地方法院檢察署檢察官以九十三年度偵字第七三一一號不起訴處
分書為不起訴處分確定，有該不起訴處分書在卷足憑。況警察機
關並未因上訴人之供述而破獲毒品來源，亦據證人即承辦警員陳
清雨、劉澄霖證述在卷，尚與毒品危害防制條例第十七條所規定
，供出毒品來源，因而破獲者，得減輕其刑之規定不合，自不得
依該條之規定減輕其刑，固非無見。按毒品危害防制條例第十七
條規定：犯第四條第一項至第三項、第五條第一項至第三項、第
六條第一項至第三項、第十條或第十一條第一項、第二項之罪，
供出毒品來源，因而破獲者，得減輕其刑。其立法目的，在利用
減刑之寬典，鼓勵運輸、販賣、施用或持有毒品之行為人，供出
毒品之來源，藉以擴大防制毒品之成效，使煙毒易於斷絕。故行
為人除供出毒品來源外，尚須因而破獲者，始得依該條之規定減
輕其刑。原判決已調查說明上訴人於被查獲後，雖配合警方打電
話回泰國向共犯TERRY SALLIVAN報告，請其通知在台灣收取海洛
因之人至其投宿之飯店取貨，警方嗣並循線逮捕于惠平、李俊廷
（冒名戴聰龍），然彼二人均因罪嫌不足，經檢察官為不起訴處
分確定。因認上訴人不符合供出毒品來源，因而破獲之要件，無
上開減輕其刑規定之適用，於法難認有違。上訴意旨仍執陳詞，
謂警察人員已因上訴人之配合而查獲于惠平、李俊廷二人，因蒐
證之疏失，致使該二人得以卸除刑責，不能因此而排除上訴人有
上開減輕其刑規定之適用，而指摘原判決不當，雖無可取。惟查
毒品危害防制條例第十九條第一項規定：犯第四條至第九條、第
十二條、第十三條或第十四條第一項、第二項之罪者，其供犯罪
所用或因犯罪所得之財物，均沒收之，如全部或一部不能沒收時
，追徵其價額或以其財產抵償之。此係採義務沒收主義，凡供犯
上開之罪所用或因犯罪所得之財物，均應宣告沒收，並不以扣案
者為限，如不能沒收時，追徵其價額或以其財產抵償之，法院無
審酌之餘地。原判決關於上訴人因運輸毒品所得之財物，即共犯
TERRY SALLIVAN等所支付之報酬美金一千元，未依上開規定宣告
沒收，如全部或一部不能沒收時，追徵其價額或以其財產抵償之
；而僅就其花費所剩之扣案美金一元及新台幣一萬七千八百二十
九元諭知沒收，自有適用法則不當之違誤。上訴意旨雖未指摘及
此，然原判決既有違誤，自屬無可維持，但此項違誤尚不影響於
事實之確定，本院可據以為判決。爰將原判決關於罪刑部分撤銷
，並審酌上訴人運輸入境之毒品數量達二千多公克，如流入市面
所生危害不輕，但其犯後態度尚佳，坦承犯行並配合警方追查在
台接應毒品之人及其上述犯罪之一切情狀，判決如主文第二項所
示。末查共同正犯因在犯意聯絡範圍內，相互利用他方之行為，
以遂行其犯意之實現，應對全部行為共同負責，基於責任共同之
原則，有關從刑之沒收部分，雖為他共同正犯所有供犯罪所用、
預備用或因犯罪所得之物，亦應於其本身所處之主刑之後，併為
沒收之諭知。惟上開美金一千元，係上訴人取自共同正犯 TERRY
SALLIVAN及DEZZY ，乃上訴人自己分擔犯罪行為單獨取得之報酬
，尚難認有與未到案之TERRY SALLIVAN及DEZZY 連帶負擔追繳之
問題，併予明。
據上論結，應依刑事訴訟法第三百九十七條、第三百九十八條第
一款，毒品危害防制條例第四條第一項、第十八條第一項前段、
第十九條第一項，懲治走私條例第二條第一項、第十一條，刑法
第十一條前段、第二十八條、第五十五條、第三十七條第一項、
第九十五條，判決如主文。
中　　華　　民　　國　九十四　年　　五　　月  二十六  日
                      最高法院刑事第二庭
                          審判長法官  董　明　霈
                                法官  林　茂　雄
                                法官  張　祺　祥
                                法官  呂　永　福
                                法官  郭　毓　洲
      本件正本證明與原本無異
                                      書  記  官
中　　華　　民　　國　九十四　年　　六　　月　　一　　日
                                                  ｍ
附錄：
毒品危害防制條例第四條第一項：
製造、運輸、販賣第一級毒品者，處死刑或無期徒刑；處無期徒
刑者，得併科新台幣一千萬元以下罰金。
